臺灣臺中地方法院民事裁定            100年度監宣字第336號
聲  請  人  王基忠
            王百祥
相  對  人  王吳專
上列聲請人聲請監護宣告事件，本院裁定如下：
    主    文
宣告王吳專（國民身分證統一編號：Ｚ000000000號）
為受監護宣告之人。
選定王基忠為受監護宣告之人之監護人。
指定王百祥為會同開具財產清冊之人。
聲請費用由受監護宣告之人負擔。
    理    由
一、聲請意旨略以：聲請人王基忠（男、民國○○年○月○○日生、
    國民身分證統一編號：Ｚ000000000號、王百祥（男、64年3
    月20日生、國民身分證統一編號：Ｚ000000000號）分別為相
    對人王吳專（女、22年3月24日生、國民身分證統一編號：
    Ｚ000000000號）之子、孫。相對人於10年前，因腦血栓、腦
    梗塞、巴金森氏症等病症，雖經救治，目前意識昏迷，須氣
    切及使用鼻胃管，已致其不能為意思表示、受意思表示，亦
    不能辨識其意思表示之效果，為此聲請對其為監護之宣告等
    語。
二、按對於因精神障礙或其他心智缺陷，致不能為意思表示或受
    意思表示，或不能辨識其意思表示之效果者，法院得因本人
    、配偶、四親等內之親屬、最近1 年有同居事實之其他親屬
    、檢察官、主管機關或社會福利機構之聲請，為監護之宣告
    。受監護宣告之人應置監護人。法院為監護之宣告時，應依
    職權就配偶、四親等內之親屬、最近1 年有同居事實之其他
    親屬、主管機關、社會福利機構或其他適當之人選定1 人或
    數人為監護人，並同時指定會同開具財產清冊之人。法院選
    定監護人時，應依受監護宣告之人之最佳利益，優先考量受
    監護宣告之人之意見，審酌一切情狀，並注意下列事項：(一)
    受監護宣告之人之身心狀態與生活及財產狀況。(二)受監護宣
    告之人與其配偶、子女或其他共同生活之人間之情感狀況。
    (三)監護人之職業、經歷、意見及其與受監護宣告之人之利害
    關係。(四)法人為監護人時，其事業之種類與內容，法人及其
    代表人與受監護宣告之人之利害關係，民法第14條第1 項、
    第1110條、第1111條第1項、第1111條之1亦定有明文。
三、經查：
  (一)聲請人王基忠、王百祥主張其等分別為為相對人之子、孫，
    相對人有上開事由須為監護宣告之事實，業據提出戶籍謄本
    、診斷證明書為證。是聲請人既為相對人四親等內之親屬，
    依法自得聲請對相對人為監護之宣告。本院於鑑定人即童綜
    合醫療社團法人童綜合醫院黃湘雄醫師前訊問相對人，經點
    呼及輕拍相對人均無反應。相對人經鑑定醫師當場鑑定結果
    為：相對人曾多次腦中風，之後藉氣切呼吸、鼻胃管餵食，
    合併有糖尿病，相對人對外界之反應、思考能力、自己行為
    利害得失之意思能力均喪失，亦無認知、理解判斷能力，復
    無法管理處分自己之財產，幾乎不可能回復，；基於受鑑定
    人有精神上之障礙（失智症），其程度重大已達「不能為意
    思表示或受意思表示」、「不能辨識其意思表示之效果」，
    可為監護宣告等情，此有本院100 年12月12日之訊問筆錄在
    卷可稽。本院審酌上開勘驗結果及醫師所為之鑑定意見，認
    相對人因精神障礙，致不能為意思表示或受意思表示，亦不
    能辨識其意思表示效果，故聲請人聲請對相對人為監護之宣
    告，為有理由，應予准許。
  (二)相對人與其配偶育有2 子，配偶及長子均歿，聲請人王基忠
    、王百祥則為相對人之子、孫，且聲請人之親屬王國安、林
    淑娟均同意由聲請人王基忠擔任相對人之監護人；再者，聲
    請人王基忠亦表示同意擔任監護人，有親屬團體會議推定監
    護人、會同開具財產清冊之人說明書、親屬系統表、同意書
    、本院前揭筆錄各1 份在卷可憑。茲本院參酌前揭各節，認
    由王基忠任監護人，最能符合受監護宣告之人之最佳利益，
    爰選定王基忠為相對人之監護人。
  (三)另王百祥同意擔任會同開具財產清冊之人，並得聲請人及前
    揭關係人王國安、林淑娟之同意，有上開親屬團體會議推定
    監護人、會同開具財產清冊之人說明書、同意書在卷可憑，
    爰指定王百祥為會同開具財產清冊之人。
  (四)末按民法第1113條準用同法第1099條、第1109條之規定，監
    護開始時，監護人對於受監護人之財產，應依規定會同法院
    指定會同開具財產清冊之人，於2 個月內開具財產清冊，並
    陳報法院；監護人於執行監護職務時，因故意或過失，致生
    損害於受監護人者，應負賠償之責。準此，監護人王基忠於
    本裁定確定後，應會同如主文第3項所示之法院指定人之王
    百祥，於2個月內開具財產清冊，並陳報法院，併此敘明。
四、依民事訴訟法第608條第1項，裁定如主文。
中    華    民    國   100    年    12    月    16    日
                   家事法庭     法  官  郭妙俐
正本係照原本作成。
如不服本裁定關於選定監護人及指定會同開具財產清冊之人等部
分，應於送達後10日內向本院提出抗告狀，並繳納抗告費新臺幣
1,000 元；其餘關於宣告監護之部分，不得抗告。
中    華    民    國   100    年    12    月    16    日
                                書記官